臺灣嘉義地方法院交通事件裁定　　　　　96年度交聲字第32號
原處分機關　交通部公路總局嘉義區監理所嘉義市監理站
異　議　人　甲○○
上列異議人即受處分人因違反道路交通管理處罰條例案件，對於
交通部公路總局嘉義區監理所嘉義市監理站於民國九十六年一月
二十四日所為之處分（原處分案號：嘉監義裁字第裁七六—Ｌ0
0000000號），聲明異議，本院裁定如下：
    主  文
原處分撤銷。
甲○○不罰。
    理  由
一、原處分意旨略以；異議人即受處分人甲○○於民國九十五年
    十二月十六日晚間十一時五十分許，駕駛車牌號碼BZ－0979
    號自用小客車，沿嘉義市○○路由南往北方向內側車道行駛
    ，行經嘉義市○○路與國安二街口時，適有沿八德路同向欲
    右轉國安二街之乙○○騎乘QM6－976號機車行經上揭路口，
    兩車發生碰撞後，乙○○即人車倒地受傷，受處分人甲○○
    肇事後未依規定報案，亦未對傷患實施救護或任何必要措施
    ，旋即駕車逃逸。原舉發機關因認異議人有肇事逃逸之違規
    事實，而填製嘉市警交字第Ｌ00000000號舉發違反
    道路交通管理事件通知單舉發，嗣異議人於到案日期前向原
    處分機關即交通部公路總局嘉義區監理所嘉義市監理站申訴
    ，經原處分機關調查結果仍認異議人有上開違規行為，乃依
    道路交通管理處罰條例第六十二條第四項之規定，於九十六
    年一月二十四日以嘉監義裁字第裁七六—Ｌ0000000
    0號裁決書，據以裁處異議人罰鍰新臺幣六千元，吊銷駕駛
    執照，一年內禁考駕駛執照之處分等語。
二、異議人則以：伊於肇事後並未逃逸，有停車詢問乙○○是否
    送醫及報警處理，但當時乙○○表示因其自身並無駕照，故
    表示不用報警、送醫，伊始離去等語聲明異議。
三、按道路交通管理處罰條例第六十二條第三項、第四項規定：
    「汽車駕駛人駕駛汽車肇事致人受傷或死亡者，應即採取救
    護措施及依規定處置，並通知警察機關處理，不得任意移動
    肇事汽車及現場痕跡證據，違反者處新臺幣三千元以上九千
    元以下罰鍰。但肇事致人受傷案件當事人均同意時，應將肇
    事汽車標繪後，移置不妨礙交通之處所」、「前項駕駛人肇
    事致人受傷而逃逸者，吊銷其駕駛執照」，是本件關鍵即在
    於：受處分人是否知悉肇事致人受傷或死亡之事實，及客觀
    上有無逃逸之行為、主觀上有無逃逸之犯意。
四、經查，證人乙○○於上開時、地騎機車與受處分人所駕駛之
    車輛發生擦撞，因而人車倒地，受處分人即詢問其有無受傷
    ，是否送醫院及報警處理，其均表示「不用」後，受處分人
    始離去等情，業據證人乙○○到庭結證明確。再證人乙○○
    於受處分人涉嫌肇事逃逸案件偵查中，於檢察官訊問時亦結
    稱：發生車禍時甲○○有問是否帶我去醫院，當時我不覺得
    痛，我跟他說不用，他也有問我要不要報警，因當時我沒有
    駕照，我很緊張，叫他不用報警等語。是受處分人於離開肇
    事現場時，已先行詢問乙○○是否報警處理及送醫救治，經
    乙○○表示無庸處理後，受處分人始行離去一節，應堪認定
    。至證人乙○○雖於警詢時指稱受處分人未採取救護措施，
    復未報警，並未經其同意即行離去之語，然證人乙○○就本
    件受處分人離去情形已到庭證述甚明，業如前述，其復證稱
    當時告知受處分人無庸送醫與報警後，受處分人即離開，於
    警詢時因為有點氣就想告他，後來想想自己當時太緊張，好
    像也沒有要他留資料，肇事人是我去急診時報警，警察找出
    來的等語，是證人乙○○於警詢時所述，因受情緒影響且未
    深入衡量所述內容之後果，至稍有偏頗，不足據此即認受處
    分人有逃逸之故意。是受處分人抗辯當時有詢問是否送醫、
    報警，證人乙○○均表示無庸處理，其始離去，並無逃逸之
    故意一節，應屬可採。則受處分人駕車離去之行為，自與處
    罰條例第六十二條第四項違規要件有間，尚無「肇事後逃逸
    」之事實存在，原處分機關未察，遽依道路交通管理處罰條
    例第六十二條第四項規定，裁處受處分人罰鍰六千元，並吊
    銷駕駛執照，一年內禁考，容有未洽。本件異議為有理由，
    依法應撤銷原處分，併諭知不罰。
五、據上論斷，應依道路交通管理處罰條例第八十七條第二項、
    道路交通案件處理辦法第二十條前段，裁定如主文。
中　　華　　民　　國　　96　　年　　3 　　月　　27　　日
                  交通法庭法　官　黃琴媛
上列正本證明與原本無異。
如不服本裁定，應於裁定送達後5日內向本院提出抗告狀（應附
繕本）。
中　　華　　民　　國　　96　　年　　3 　　月　　27　　日
                          書記官　李彩娥
